臺灣彰化地方法院刑事判決
110年度易字第239號
公  訴  人  臺灣彰化地方檢察署檢察官  
被      告  蔡清欽


上列被告因竊盜案件，經檢察官提起公訴（109年度偵字第13315
號），本院判決如下：
    主  文
乙○○犯竊盜罪，累犯，處拘役伍拾日，如易科罰金，以新臺幣壹
仟元折算壹日。未扣案之兒童滑步車壹臺沒收，於全部或一部不
能沒收或不宜執行沒收時，追徵其價額。
    事  實
一、乙○○意圖為自己不法之所有，基於竊盜之犯意，於民國109
    年9月15日下午1時37分許，騎乘腳踏車經過甲○○位於彰化縣
    ○○鎮○○路0段000巷00號住家前時，徒手竊取甲○○所有放置於
    住家前院圍牆上方之兒童滑步車（下稱滑步車）1臺，得手
    後騎乘腳踏車離去。嗣經甲○○發覺滑步車遭竊，經調閱住家
    監視器，並報警循線查獲上情。
二、案經彰化縣警察局北斗分局報告臺灣彰化地方檢察署檢察官
    偵查起訴。
    理  由
壹、證據能力
　　本判決所引用之供述證據及非供述證據，檢察官、被告於本
    院審理時，均未爭執其證據能力，且各該證據均非屬違法取
    得之證據，應均有證據能力，復經本院於審判期日就該等證
    據進行調查、辯論，依法均得作為證據使用。
貳、認定犯罪事實所憑之證據及理由
一、訊據被告乙○○固不否認有於109年9月15日下午1時37分許，
    騎乘腳踏車經過甲○○住家門口之事實，惟矢口否認有何竊盜
    犯行，辯稱：我只有從那裡經過，我沒有拿滑步車等語。
二、經查：
  ㈠被告乙○○於上揭時間騎乘腳踏車經過被害人甲○○上揭地址之
    住處外乙節，為被告所承認，且有被害人甲○○住處外之監視
    錄影畫面翻拍照片9張（見偵卷第17-25頁）附卷可稽；又證
    人即被害人甲○○於警詢證稱：109年9月15日我載孫子回新竹
    ，忘記拿滑步車，隔日(即16日)返家後才發現滑步車不見，
    經調閱我住家監視器，才發現滑步車是遭一名男子竊取等語
    (見偵卷第14頁)，核與上揭監視錄影畫面翻拍照片相符，且
    有被害人甲○○住處外之現場照片3張（見偵卷第25、27頁）
    在卷可佐。此部分之事實應可認定。
  ㈡被告雖以上詞置辯，惟經本院當庭勘驗被害人甲○○住處外監
    視錄影檔案光碟，勘驗結果：【檔案名稱：000000000.2241
    76】影片顯示時間(畫面右上角)：20/09/15 13：37：03至1
    3：38：09，內容為：⒈畫面為彩色畫面，有影像有聲音，畫
    面是架設在彰化縣○○鎮○○路0段000巷00號被害人住處之監視
    器錄影畫面(拍攝住處門口及道路景象)，利用螢幕播放，再
    另以其他設備拍攝該螢幕所呈現之畫面。聲音是翻拍時的背
    景聲音。⒉影片顯示時間：13：37：36至13：38：09，有一
    男子騎乘腳踏車從畫面右下角道路出現，騎乘至畫面中之電
    線桿附近時停下，走至畫面左側之被害人住處前，伸出右手
    拿取放置在被害人住處圍牆上之滑步車，隨即往回走，將滑
    步車放在腳踏車後座白色箱子上，用原來綁箱子之彈性帶子
    繫住滑步車，隨即騎乘腳踏車離開現場。該名男子戴著帽子
    ，身穿深色短袖上衣，上衣衣領及領口部分為淺色，而所騎
    乘之腳踏車前面附掛有淺色之置物籃，置物籃內有一個藍色
    物品。此有本院110年9月16日勘驗筆錄、影像畫面擷圖附卷
    可稽(見本院卷第51至75頁、第233頁)。而被告自承其為上
    揭監視錄影畫面中騎乘腳踏車男子等語(見本院卷第234頁)
    ，復有被告與其腳踏車及腳踏車置物籃內藍色袋子照片附卷
    可佐(見偵卷第29頁)。是被告有於上開時間，騎乘腳踏車經
    過被害人住處前，徒手竊取被害人所有之滑步車得手之事實
    ，亦可認定。被告辯稱其只有騎乘腳踏車經過被害人住處外
    ，未拿取滑步車等語，不足採信。
三、綜上，本案事證明確，被告上開犯行洵堪認定，應予依法論
    科。
參、論罪科刑　
一、核被告乙○○所為，係犯刑法第320條第1項之竊盜罪。
二、被告前因竊盜案件，經本院以105年度易字第611號判決判處
    有期徒刑4月確定，於107年7月13日縮刑期滿執行完畢，有
    臺灣高等法院被告前案紀錄表附卷可按，被告受有期徒刑之
    執行完畢後，5年以內故意再犯有期徒刑以上之罪，為累犯
    。本院依大法官釋字第775 號解釋意旨，審酌被告前案犯竊
    盜罪執行完畢後仍再犯本案竊盜犯罪，足認被告於前案之執
    行並無成效，並無因適用刑法第47條第1項規定加重最低本
    刑致無法處以最低法定本刑，而使其所受刑罰超過所應負擔
    罪責之罪刑不相當情形，是仍應依刑法第47條第1項之規定
    ，加重其刑。
三、又被告於本院另案之105年易字第611號竊盜案件審理時，經
    彰化基督教醫療財團法人彰化基督教醫院進行精神鑑定，鑑
    定結果略以：被告類似虛談的表現較可能與酒精或毒品造成
    之腦傷相關，此腦傷將導致認知功能缺損而造成鑑定時虛談
    症狀。智能評估結果，被告的全智商約在66-73之間（全智
    商=69），整體認知功能水準相當於輕度智能不足至邊緣性
    智能之間之水準。目前無法判定被告為智能不足患者或腦傷
    後智能退化者。依戶籍紀錄被告為國中肄業，故其先天智商
    可能發展不佳；且被告自稱有過腦傷亦有物質使用，例如酒
    精與毒品等，均可能引起腦傷後智能退化。目前傾向推斷被
    告先天智商發展不佳，加以腦傷後智能退化，導致被告目前
    僅有輕度智能不足至邊緣性智能，其心智年齡約略在介於9
    歲至未滿15歲之間，對於竊盜罪行之理解與判斷能力與一3
    般人相較仍有顯著偏差的傾向，被告確有生理原因輕度智能
    障礙與邊緣智能之存在，案發時其辨識行為違法能力受輕度
    智能不足與邊緣智能之影響而有顯著降低，但未達完全喪失
    之程度等情，有該院105年12月24日彰基精鑑字第000000000
    0號精神鑑定報告書影本附卷可佐（本院卷第39至47頁）。
    而上開鑑定報告之鑑定方式及程序，並無不當或顯然悖於常
    理之情形，應堪採信。又被告為本案竊盜犯行之時間，雖距
    該精神鑑定時間已逾3年許，然被告所為犯行與該鑑定之案
    件犯行均為竊盜，對於行為的理解和判斷上應相當類似，又
    無事證顯示被告智力及精神狀況在此期間有所變化，足認被
    告於本案行為時依然處於「腦傷後智能退化，導致被告目前
    為輕度智能不足至邊緣性智能，對於竊盜罪行之理解與判斷
    能力與一般人相較仍有顯著偏差的傾向」之狀態，並致其辨
    識行為違法，及其依辨識而行為之能力，有顯著減低之情形
    ，爰依刑法第19條第2項之規定，減輕其刑，並依法先加後
    減之。
四、爰以行為人之責任為基礎，審酌被告素行不佳，除上揭累犯
    之前科外，於100、104、106、108、109年間，另曾多次因
    竊盜案件，經本院判處罪刑確定，有臺灣高等法院被告前案
    紀錄表在卷足憑。又被告恣意竊取他人財物，實屬欠缺尊重
    他人財產權益及守法之觀念；再考量被告否認犯罪之犯後態
    度，及其竊盜之手段、所得財物價值，暨其如上揭精神鑑定
    報告所示之智識程度、自陳未婚、借住堂哥房子、沒有需要
    其扶養之人等生活與家庭狀況（見本院卷第238頁）之一切
    情狀，量處如主文所示之刑，並諭知易科罰金之折算標準。
肆、沒收
    被告上開所竊得之滑步車1臺，為被告之犯罪所得，雖未扣
    案，仍應依刑法第38條之1第1項前段、第3項規定宣告沒收
    ，於全部或一部不能沒收或不宜執行沒收時，追徵其價額。
據上論斷，應依刑事訴訟法第299條第1項前段，刑法第320條第1
項、第47條第1項、第19條第2項、第41條第1項前段、第38條之1
第1項前段、第3項，刑法施行法第1條之1第1項，判決如主文。
本案經檢察官黃智炫提起公訴，檢察官陳靚蓉到庭執行職務。
中　　華　　民　　國　　110 　年　　9 　　月　　30　　日
　　　　　　　　　刑事第六庭  法　官　吳永梁
以上正本證明與原本無異。
如不服本判決應於收受判決後20日內向本院提出上訴書狀，並應
敘述具體理由。其未敘述上訴理由者，應於上訴期間屆滿後20日
內向本院補提理由書( 均須按他造當事人之人數附繕本) 「切勿
逕送上級法院」。
告訴人或被害人對於判決如有不服具備理由請求檢察官上訴者，
其上訴期間之計算係以檢察官收受判決正本之日期為準。
中　　華　　民　　國　　110 　年　　9 　　月　　30　　日
                              書記官  楊憶欣
附錄本案論罪科刑法條全文
中華民國刑法第320條
意圖為自己或第三人不法之所有，而竊取他人之動產者，為竊盜
罪，處5年以下有期徒刑、拘役或50萬元以下罰金。
意圖為自己或第三人不法之利益，而竊佔他人之不動產者，依前
項之規定處斷。
前二項之未遂犯罰之。